【裁判字號】    90,訴,250
【裁判日期】    900831
【裁判案由】    清償債務
【裁判全文】
臺灣基隆地方法院民事判決    九十年度訴字第二五○號
    原      告  甲○○○商業銀行股份有限公司基隆分公司
    法定代理人  丙○○
    訴訟代理人  丁○○
    送達代收人  戊○○
    被      告  乙○○
右當事人間請求清償債務事件，本院判決如左：
    主    文
被告應給付原告新台幣肆佰參拾貳萬元及如附表所示之利息及違約金。
訴訟費用由被告負擔。
    事    實
甲、原告方面：
一、聲明：如主文所示。
二、陳述：
（一）緣訴外人宏頂有限公司（以下稱宏頂公司）於民國八十五年九月十八日繳被告
      乙○○為其連帶保證人，與原告訂立連帶保證書，期間自八十五年九月十八日
      至九十年九月十七日，宏頂公司並於民國八十八年八月二十四日與原告訂立借
      款契約，限額新台幣（以下同）一千六百五十萬元，利率按本行基本放款利率
      （目前為年息百七．六六%）加年息百分之一．二五計付，即為年息百分之八
      ．九一%，以上借款倘遲延履行時，逾期六個月以內按遲延利息百分之十加計
      違約金，逾期六個月以上，加倍計付違約金。另借款人未依約清償時，應按原
      利率加付利率百分之一之遲延利息，有綜合授信契約書影本、授信約定書影本
      、連帶保證書、客戶戶查詢單為證。
（二）宏頂公司於九十年三月二十三日被票據交換所列為拒絕往來戶，依授信定書第
      九條之約定，已喪失期限利益，借款已全部到期，宏頂公司卻遲未還款，利息
      亦僅付至九十年一月二十日止。尚結欠本金四百三十二元，及自九十年一月二
      十一日以後之利息及違約金尚未償還，迭經催討無效，被告既為連帶保證人，
      自應負連帶償還責任等語。
三、證據：提出綜合授信契約書影本、授信約定書影本、連帶保證書影本（原本閱後
    發還）、被告拒絕往來資料、客戶歸戶查詢單為證。
乙、被告方面：
一、聲明：求為判決駁回原告之訴，訴訟費用由原告負擔。
二、陳述：
（一）被告於八十五年九月十八日受宏頂公司所託任其連帶保證人，擔保宏頂公司於
      原告之購料借款、營運運轉借款、委任票據保證債務，而宏頂公司向原告之購
      料借款依其約定清償期為原告放款墊付日起一八０天內，營運週轉借款之清償
      期為三六五日，本件系爭請求標的係宏頂公司於八十八年八月二十四日向原告
      借款。
（二）原告對宏頂公司之借款債務，若屆清償期仍予以延期時，應即通知被告，俾便
      被告了解而有所因應以免損及權益，然宏頂公司於八十八年八月二十四日向原
      告借款後，依約應於八十九年二月二十日或八十九年八月二十三日清償期屆至
      時，即向宏頂公司請求清償，惟原告並未向宏頂公司請求清償，而仍繼續收息
      ，至九十年一月二十日宏頂公司無法繳息為止，顯見原告對此筆借款允予宏頂
      有限公司延期清償，惟原告對允予宏頂公司延期清償並未書面通知被告，依民
      法第七五五條及連帶保證書特別條款第一條之約定，被告自可免負保證責任等
      語。
三、證據：未提出證據供審酌。
    理    由
一、原告主張之事實，已據其提出與所述相符之綜合授信契約書影本、授信約定書影
    本、連帶保證書影本（原本閱後發還）、被告拒絕往來資料、客戶歸戶查詢單為
    證。被告對原告主張之連帶保證契約及宏頂公司有前述借款、利息及違約金尚未
    清償等情並不爭執，惟抗辯原告允許主債務人宏頂公司延期清償，被告不負保證
    責任等語。
二、按就定有期限之債務為保證者，如債權人允許主債務人延期清償時，保證人除對
    於其延期已為同意外，不負保證責任，固為民法第七百五十五條所明定。但約定
    保證人於一定期間內為保證者，則在此一定期間內所發生之債務，如債權人允許
    主債務人延期清償，而所延展之清償期仍在該一定期間內者，保證人自不得援引
    前開法條，而主張不負保證責任。（最高法院五十年台上字第一四七０號判例意
    旨參照）；況依民法第二百三十三條第一項又規定，遲延債務以支付金錢為標的
    者，債權人得請求依法定利率計算之遲延利息，但約定利率較高者仍從其約定利
    率。故債務人遲延後，債權人一面得請其履行債務，一面仍有權收取遲延利息，
    換言之，收取遲延利息者，不得謂其必未請求履行債務，而准許債務人延期履行
    。（最高法院五十年台上字第一八二號判例意旨參照）。
三、本件被告為宏頂公司之連帶保證人，其保證契約之期間自八十五年九月十八日起
    至九十年九月十七日止，且所保證者為宏頂公司在此期間內對原告所發生之一切
    債務，就該期間前發生之債務而未清償者，或該期間內發生之債務，期間屆滿後
    尚未清償，被告均負保證之責任；被告擔保之限額為美金十五萬元或等值台幣（
    按現值約為新台幣五百十萬元）暨其利息、遲延利息、損害賠賠償金及其他從屬
    於主債務之負擔，此觀之系爭連帶保證書即明。而宏頂公司之購料借款係自八十
    九年四月十五日至四月二十八日間陸續放款，週轉放款係八十九年二月二十一日
    及八十九年二月二十三日放款，而其清償期之計算係自實際放款日起算，有原告
    提出之綜合授信契約、客戶歸戶資料可證，並非如被告所稱之自八十八年八月二
    十四日之簽約日為清償期之起算日。且原告收取利息，亦不得因而解為原告有同
    意宏頂公司延期清償之事實，被告對原告有同意宏頂公司延期清償之抗辯，復未
    舉證證明，縱上所述，被告所辯，核無足採，原告因而依連帶保證之法律關係，
    請求被告給付如訴之聲明所示之本金、利息及違約金，核有理由，應予准許。
四、據上論結：本件原告之訴為有理由，依民事訴訟法第七十八，判決如主文。
中      華      民      國    九十      年      八      月    三十一    日
~B臺灣基隆地方法院民事庭
~B    法      官  蔡聰明
右為正本，係照原本作成。
如對本判決上訴，須於判決送達後廿日內向本院提出上訴狀。
中      華      民      國    九十      年      八      月    三十一    日
~B    法院書記官  方淑真
附表：利息及違約金
┌────────┬───────────────────────┬───────────────────────┐
│                │                                              │違約金（起迄日如左）逾期在六個月以內償還時按利│
│本金（新臺幣）  │利息（包括遲延利息）（起迄日如左）            │率之一成加付違約金，超逾六個月以上者，其超逾六│
│                │                                              │個月部分，另按原利率之二成加付違約金。        │
├────────┼───────────────────────┼───────────────────────┤
│肆佰拾貳萬元正│自民國九十年一月二十一日起至九十年二月二十一日│自民國九十年二月二十二日起至清償日止，其逾期在│
│                │按年息八．九一％計算，自民國九十年二月二十二日│六個月以內償還時按原利率之一成加付違約金，超逾│
│                │至清償日止按年息九．九一％計算。              │六個月以上者，其超逾六個月部份，另按原利率之二│
│                │                                              │成加付違約金。                                │
└────────┴───────────────────────┴───────────────────────┘


司法院資訊處製作；財團法人民間司法改革基金會備份。
